【裁判字號】    91,交易,21
【裁判日期】    920206
【裁判案由】    過失傷害
【裁判全文】
臺灣士林地方法院刑事判決                          九十一年度交易字第二一號
    聲  請  人  臺灣士林地方法院檢察署檢察官
    被      告  丙○○  男  三.
右列被告因過失傷害案件，經檢察官聲請簡易判決處刑（九十年度調偵字第二三九號
），本院認不得逕行簡易程序（九十年度交簡字第一六三二號），改依通常程序審理
，並判決如左：
    主  文
丙○○因過失傷害人，處拘役伍拾伍日，如易科罰金，以佰元折算壹日。
    事  實
一、丙○○於民國八十九年四月二十八日七時三十分許，駕駛車牌號碼ＤＣ─九一六
    ０號自小客車，沿台北縣汐止市○○路往基隆市方向行駛，途經汐止市○○路○
    段二０二號前方行人穿越道前，本應注意汽車在同一車道行駛時，後車與前車之
    間應保持隨時可以煞停之距離，且應注意車前狀況，並隨時採取必要之安全措施
    ，而依當時情形，天候雖然為雨，但係白天、路面無缺陷、無障礙物、且視距良
    好，並無不能注意之情事，竟疏未注意車前狀況，且未與同一車道前方由乙○○
    所駕駛車牌號碼ＩＨ─０四九九號自小客車保持隨時可以煞停之距離，適乙○○
    因見行人甲○○正走在行人穿越道上穿越大同路而停車，迨甲○○行近快車道之
    乙○○車前時，丙○○始發現乙○○停車，因煞車不及自後追撞該ＩＨ─０四九
    九號自小客車，致該ＩＨ─０四九九號自小客車往前撞及行人甲○○，造成甲○○跌落在地，因而受有尾椎骨折併移位及骨盆腔挫傷等傷害。
二、案經甲○○訴由臺北縣警察局汐止分局報請臺灣士林地方法院檢察署檢察官偵查
    起訴。
    理  由
一、訊據被告丙○○固不否認在前揭時、地，駕駛車牌號碼ＤＣ－九一六０號自小客
    車因未保持安全距離追撞前方由乙○○所駕駛之車牌號碼ＩＨ－０四九九號自小
    客車，惟矢口否認有何過失傷害的犯行，辯稱：伊不確定係乙○○之車先碰撞被
    害人甲○○或係伊車輛追撞乙○○後再碰撞被害人云云。然查：
  (一)右揭犯罪事實，業據被害人甲○○指訴歷歷，被告於警訊、偵查中及本院調查、
    審理時亦迭自承：伊見行駛在前由乙○○駕駛之車輛煞停，伊因未保持安全距離
    ，故煞停不及追撞乙○○車輛等情，並經證人乙○○於八十九年十月十九日警訊
    （見八十九年度偵字第一０二四五號卷第八頁正面）、九十年八月三十日檢察官
    偵查中（見九十年度調偵字第二三九號卷第八頁背面）及本院九十一年十月十四
    日訊問時均堅詞指證案發當時路口號誌變換，伊將車輛煞停在斑馬線前等待被害
    人甲○○過馬路時，卻遭被告所駕之車輛自後追撞，致伊車往前彈撞被害人以致
    被害人受傷等語。而被害人甲○○因而受有尾椎骨折併移位及骨盆腔挫傷等傷害
    ，有診斷證明書一紙存卷可憑，此外，復有道路交通事故調查報告表及現場照片
    六幀在卷（分別參照八十九年度偵字第一０二四五號卷第十七頁、第十九頁至第
    二十一頁、第二十四頁至第二十五頁）可查，事實已臻明確，堪予認定。
  (二)被告雖辯稱不確定係乙○○之車先碰撞被害人甲○○或係伊車輛追撞乙○○後再
    碰撞被害人云云。惟本件若係乙○○先撞及被害人，被告再自後追撞乙○○車輛
    ，被害人應有遭二次撞擊之可能，且被害人遭撞擊後應會聽到被告車追撞乙○○
    車之撞擊聲，或注意到乙○○之車往前滑行，然被害人甲○○本院審理中證稱：
    伊見路口號誌轉換為綠燈後，欲自斑馬線通過馬路，突遭乙○○所駕車輛撞及而
    彈坐地上，伊僅被撞一次，未注意到乙○○之車有無再移動，但伊被撞後並無再
    聽到其他撞擊聲等語（見本院九十一年一月十四日審理筆錄）。是由被害人所述
    車禍情節，足佐證人乙○○所言係遭被告所駕車輛自後追撞再往前彈撞被害人一
    節，應屬實在。
  (三)其次，本案道路交通事故調查報告表上記載本件肇事經過為「ＤＣ─九一六０號
    車往基隆方向行駛，撞到ＩＨ─０四九九號車後方，致ＩＨ─０四九九號車彈撞
    前面行人，致行人受傷」，而製作該調查報告表之警員丁○○於本院調查中除證
    稱該肇事經過之記載係伊根據現場所瞭解及詢問被告及乙○○之結果所作外，並
    進一步證稱：「（檢察官問：在派出所作筆錄時，前車駕駛如何向你說明車禍的
    發生情形？）他是說後車撞到他，他再撞到行人。（問：在派出所做筆錄的過程
    中，被告有無向你抗議不是他先撞到前車，前車再撞到行人？）無。（問：當時
    被告如何表示？）被告承認是撞到前車，前車再撞到行人」等語。再者，被告於
    偵、審中均坦承車禍發生後，經下車與乙○○理論肇事責任後，雙方達成乙○○
    所受損害自行負責，被害人所受傷害則由被告負擔賠償責任之協議，此節並經證
    人乙○○結證屬實，並有汐止派出所工作紀錄簿影本在卷一紙可參。被告與乙○○甚且於事後前往醫院探望被害人時，亦再次表達先前所達成的協議，經被害人
    甲○○同意，此為被害人甲○○證述明確（見本院九十二年一月十四日審理筆錄
    ）。衡諸社會常情，於車禍發生後，當事人首會爭執者要為肇事責任歸屬之問題
    ，現場被告若非自知責任在伊，何以輕易答應賠償被害人所有之損害，甚且未要
    求前車駕駛乙○○分擔任何之責任，於事後探望被害人及於警局作筆錄時，亦未
    對此作任何之爭執，足認本件車禍確因被告未注意車前狀況，且未保持安全距離
    ，而追撞前車再撞擊被害人所致。
  (四)至台灣省台北縣區車輛行車事故鑑定委員會鑑定意見雖認：本件應係乙○○車先
    撞行人後，乙○○車再被後方丙○○車追撞等語，然鑑定形成心證之依據係以被
    害人甲○○到會時稱被撞彈出去，跌落在乙○○前方，及撞擊後，被告車輛車頭
    暨乙○○車尾均無明顯之車損等情，惟依被害人所稱被撞後跌落在乙○○車前觀
    之，若係乙○○車先撞被害人後，被告車再追撞，則被害人應有遭二次撞擊之可
    能，且被撞後應會聽到車輛追撞聲，或注意到乙○○之車往前滑行，但該等情形
    均未發生，已如前述，又乙○○之車遭被告之車追撞後，後保險桿、後行李箱損
    壞，業據證人乙○○於警訊、偵查中及本院調查時證述明確（見八十九年度偵字
    第一０二四五號卷第八頁背面、九十年度調偵字第八頁背面、本院九十一年十月
    十四日訊問筆錄），台灣省台北縣區車輛行車事故鑑定委員會僅依被害人自述跌
    落位置及現場照片所示肇事情形，遽認係乙○○車先撞行人後，乙○○車再被後
    方丙○○車追撞，未及審酌上情，鑑定意見即容有未洽，故所為之鑑定結論，自
    不得遽採為有利於被告之認定。
  (五)綜上所述，被告所辯不確定係乙○○之車先碰撞被害人甲○○或係伊車輛追撞乙○○後再碰撞被害人云云，要屬事後卸責之詞，不足採信。
二、按汽車在同一車道行駛時，除擬超越前車外，後車與前車之間應保持隨時可以煞
    停之距離，又汽車行駛時，駕駛人應注意車前狀況，並隨時採取必要之安全措施
    ，道路交通安全規則第九十四條第一項、第三項分別定有明文。被告於右揭時地
    駕駛汽車疏未注意前方行車已停止之狀況，復未與同向前車保持隨時可以煞停之
    安全距離，且當時依卷附道路交通事故調查報告所示雖為雨天，但係白天、路面
    無障礙物，且視距良好，並無不能注意之情事，是其應注意車前狀況並隨時採取
    必要之安全措施，及與前車保持隨時可以煞停之安全距離，詎其未注意而追撞已
    停止之前車，致前車彈撞行人，造成行人甲○○受傷，被告過失行為與被害人之
    受傷間，有相當因果關係，被告之犯行洵堪認定。
三、核被告丙○○所為係犯刑法第二百八十四條第一項前段之過失傷害罪。又被害人
    固行走於行人穿越道上而遭撞及受傷，惟被告之過失原因在於未注意車前狀況及
    未與同向前車保持隨時可以煞停之安全距離，致追撞前車彈撞行人，而不在於行
    經行人穿越道不依規定讓行人優先通行，要與道路交通管理處罰條例第八十六條
    第一項規定之構成要件有間，故不應依該條規定加重其刑，併予指明。被告雖於
    肇事後在現場等候員警前來處理，但在現場未承認肇事致被害人受傷，迨至派出
    所詢問時，經乙○○告知警員肇事情節，被告始自承肇事等情，為證人丁○○證
    述綦詳（見本院九十一年十一月十一日訊問筆錄），準此以觀，本件無從依自首
    之例減輕其刑，附此敘明。爰審酌被告並無前科，素行良好，因一時不慎，致涉
    本件犯行，肇事後並為被害人支付部分醫療費用，有賠償被害人損害之具體表現
    ，但因雙方就賠償金額未能協議一致，而未達成和解，暨被告過失程度、所生危
    害等一切情狀，量處如主文所示之刑，並諭知易科罰金之折算標準。又被告行為
    後，刑法第四十一條業於九十年一月十日修正公布，同年月十二日生效，舊法規
    定犯最重本刑三年以下有期徒刑以下之刑之罪，而受六個月以下有期徒刑或拘役
    之宣告，因身體、教育、職業、家庭之關係或其他正當事由，執行顯有困難者，
    得易科罰金，修正後刑法第四十一條第一項規定，凡犯最重本刑五年以下有期徒
    刑以下之刑之罪，而受六個月以下有期徒刑或拘役之宣告，均得易科罰金，惟查
    易科罰金係關於執行之事項，與罪刑之輕重問題無涉，自應尊重制定新法之精神
    ，一律適用新法，不生新舊法律適用之比較問題，併予說明。
據上論斷，應依刑事訴訟法第四百五十二條、第二百九十九條第一項前段，刑法第二
百八十四條第一項前段、第四十一條第一項前段，罰金罰鍰提高標準條例第一條前段
、第二條，判決如主文。
本案經檢察官江林達到庭執行職務
中      華      民      國      九十二      年      二      月    六    日
                                      臺灣士林地方法院刑事第三庭
                                          法  官  何  信  慶
右正本證明與原本無異。
如不服本判決，應於判決送達後十日內，向本院提出上訴狀。
                                          書記官  魏  里  安
中      華      民      國      九十二      年      二      月    六    日
附錄本判決論罪科刑依據之法條：
刑法第二百八十四條第一項前段：
  因過失傷害人者，處六月以下有期徒刑、拘役或五百元以下罰金。致重傷者，處一
  年以下有期徒刑、拘役或五百元下罰金。


司法院資訊處製作；財團法人民間司法改革基金會備份。
